臺灣高等法院刑事判決　　　　　　 95年度上更(一)字第889號
上　訴　人
即　被　告　甲○○
　　　　　　　　　　（現於臺灣臺北看守所羈押中）
指定辯護人　本院公設辯護人周君穎
上列上訴人因強盜等案件，不服臺灣板橋地方法院94年度訴字第
2976號，中華民國95年5 月15日第一審判決（起訴案號：臺灣板
橋地方法院檢察署94年度偵字第18760 號及移送併案審理：臺灣
板橋地方法院95年度偵字第7492號、臺灣桃園地方法院檢察署95
年度偵字第572 、2978號），提起上訴，判決後經最高法院第一
次發回更審，本院判決如下：
    主  文
原判決撤銷。
甲○○連續意圖為自己不法之所有，結夥三人以上，搶奪他人之
動產，處有期徒刑壹年貳月；中國信託簽帳單上偽造之「旻潤」
署押壹枚沒收。又連續意圖為自己不法之所有，結夥三人以上，
以強暴至使不能抗拒，而取他人之物，處有期徒刑柒年貳月。應
執行有期徒刑捌年貳月；中國信託簽帳單上偽造之「旻潤」署押
壹枚沒收。
    事  實
一、甲○○與洪淑樺（業經台灣板橋地方法院判處有期徒刑九年
    八月，經本院及最高法院駁回上訴確定在案）共同基於意圖
    為自己不法所有之犯意聯絡（附表1編號1部分），於附表1
    所示之時間、地點，竊取附表1 所示子○○等人所有之自用
    小客車各1 部，得手後，進一步以如附表1編號1所示之車輛
    供後述搶奪（其詳如附表1備註欄及後述事實）。
二、甲○○與洪淑樺、周進義、章冬宏（以上2 人分別經台灣板
    橋地方法院判處有期徒刑9年6月、9 年，並經本院及最高法
    院駁回上訴確定在案）均基於意圖為自己不法所有之概括犯
    意，或甲○○與洪淑樺、或以上四人結夥、或章冬宏、甲○○與乙○○（業經台灣桃園地方法院判處有期徒刑1年6月，
    並經本院駁回上訴在案）結夥3 人，基於共同搶奪之犯意聯
    絡，分別駕駛如附表2所示之車輛，於附表2所示之時間、地
    點，趁如附表2 所示之丑○○等人行走於路上而不及防備之
    際，以附表2所示之方式，搶奪如附表2所示之財物，其中除
    附表2編號8所示之部分未得手外，餘均得手。
三、甲○○與洪淑樺、周進義、章冬宏復均另基於意圖為自己不
    法所有之概括犯意，或以上4 人結夥、或甲○○、章冬宏與
    乙○○結夥3 人，基於共同強盜之犯意聯絡，分別駕駛如附
    表3所示之車輛，於附表3所示之時間、地點，趁如附表3 所
    示癸○○等人行走於路上之際，以附表3 所示踩油門加速拖
    行與其等拉扯背包之強暴方式，致癸○○等人遭拖行至不能
    抗拒之程度而鬆手，而強盜如附表3所示之財物得手。
四、甲○○、洪淑樺於搶奪得如附表2編號1所示丑○○所有之建
    華銀行金融卡兼信用卡1 張（卡號0000000000000000）後，
    即共同基於行使偽造私文書及詐欺取財之犯意聯絡，於94年
    10月10日下午5 時12分許，在臺北縣新莊市○○○路17號「
    長鴻珠寶」銀樓，共同持上開信用卡兼金融卡購買價值新臺
    幣（下同）15,100元之金飾，由甲○○於該銀樓店員列印之
    簽帳單（一聯式）持卡人簽名欄上偽造「旻潤」之署押1 枚
    ，而偽造係丑○○本人確認消費金額之私文書1 紙後，持向
    該銀樓店員行使，使該店員陷於錯誤，認甲○○即係持卡人
    丑○○本人，而交付價值15,100元之金飾予甲○○及洪淑樺
    ，足以生損害於丑○○、上開特約商店及建華銀行。
五、嗣警查得甲○○之真實姓名於94年10月30日下午3 時10分許
    前取得甲○○之口卡片及監視器錄影翻拍照片供乙○○辨識
    無誤後，知悉其犯罪後透過乙○○與甲○○聯繫後，於94年
    10 月31日凌晨3時許，由乙○○陪同主動至台北縣政府警察
    局新莊分局偵查隊與偵查員丙○○見面到案。另甲○○於到
    案前告知洪淑樺等人之所在，警方因而於94年10月31日凌晨
    1 時許，在臺北縣三重市○○街44號「東宮旅社」218 號房
    內，查獲洪淑樺、周進義，並起獲前開遭搶奪或強盜之己○○身份證、健保卡、汽車駕照、辛○○身份證、健保卡、周
    文君身份證、健保卡、癸○○健保卡各1張、背包8個、小皮
    包7個、行動電話6支、眼鏡2副、賓士汽車鑰匙卡1張、無鉛
    汽油票15張、鑰匙3 串、紅寶石戒指、玉墜吊飾、口紅、小
    鏡子、梳子、護唇膏、GUCCI 眼鏡盒各1個、越幣1百元、港
    幣50元、電話卡3張及遭竊之車號AY-8557號自小客車1 部；
    再於同日凌晨1時39分許，在臺北縣三重市○○○路19巷8號
    「東海旅社」302 號房內，查獲章冬宏，並起獲前開遭搶奪
    之勞力士手錶1支、銀項鍊1條等物，始循線查悉上情。
六、案經臺北縣政府警察局新莊分局、樹林分局分別報請臺灣板
    橋地方法院檢察署檢察官偵查起訴及移送併案審理，暨桃園
    縣政府警察局刑事警察大隊報請臺灣桃園地方法院檢察署檢
    察官移送併案審理。
    理  由
甲、證據能力方面：
  (一)本件檢察官、被告及指定辯護人於本院準備程序中均未就本
    案卷內證據資料之證據能力提出爭執，且迄於言詞辯論終結
    前，亦未就本院所調查之證據主張有刑事訴訟法第159條第1
    項不得為證據之情形，是應認已同意本案卷內證據資料均得
    作為本案證據，且經本院審酌後，認下列證據並無違法取證
    或證據力明顯偏低之情形，以資為證據並無不當，是揆諸刑
    事訴訟法第159條之5規定意旨，本案經調查之證據，均有證
    據能力，合此敘明。
  (二)共犯洪淑樺、章冬宏、周進義於檢察官偵查時，經檢察官告
    以具結義務及偽證罪之處罰後，命證人朗讀結文後具結，於
    明確理解偽證罪之處罰規定後，仍為證述，並以具結擔保其
    陳述之真實可信（見參94年度偵字第18760號卷第157至160
    頁），因檢察官代表國家職司追訴犯罪，就審判程序之訴訟
    構造言，檢察官係屬與被告相對立之當事人一方，偵查中對
    被告以外之人所為之偵查筆錄，性質上均屬傳聞證據。然而
    現階段刑事訴訟法規定檢察官代表國家偵查犯罪、實施公訴
    ，必須對於被告之犯罪事實負舉證之責，並賦予檢察官傳喚
    或拘提被告等強制處分權，依法亦有訊問被告及證人之權，
    證人且須具結。此外尚負有客觀性義務，對被告有利情形，
    亦應予注意，而實務運作時，偵查中檢察官向被告以外之人
    所取得之陳述，原則上均能遵守法律規定，不致違法取供，
    其可信性極高，為兼顧理論與實務，乃於修正刑事訴訟法時
    ，增列第159 條之1第2項，明定被告以外之人於偵查中向檢
    察官所為陳述，除顯有不可信之情況者外，得為證據。證人
    洪淑樺、章冬宏、周進義未曾提及檢察官在偵訊時有任何以
    不正方法取供之情況，無顯不可信之情形，自得作為證據甚
    明。
乙、認定犯罪事實所憑之證據及理由：
一、訊據被告甲○○於原審及本院審理中坦承上揭犯行不諱，核
    與共犯洪淑樺、周進義、章冬宏於偵查中依法具結後所證及
    如附表1、2、3 所示被害人分別於警詢、偵查或原審審理時
    所為之指述相符（被害人之供述筆錄之卷頁均詳如附表所載
    ），復有被害人辛○○之診斷證明書共1 份、贓物認領保管
    單共5 份、車輛竊盜、車牌失竊資料個別查詢報表－查詢車
    輛認可資料共2 份、安信信用卡股份有限公司卡友交易明細
    表、中國信託商業銀行簽帳單各1份、贓物及現場照片共13
    幀在卷可稽（附於94年度偵字第18760號偵查卷第185頁、第
    64至65頁、第103至104頁、第109至110頁、第115至117頁、
    第128至129頁、第143至147頁、第198頁，95年度偵字第749
    2 號偵查卷第32至34頁）。且被告甲○○與共犯章冬宏、乙○○於附表3編號5所強盜取得之被害人庚○○女用勞力士錶
    、鑽戒各1 只，由章冬宏出面持向位於桃園縣龜山鄉○○路
    137 號恆生當舖典當，並據被告甲○○於檢察官偵查中供認
    不諱，且有證人即恆生當舖負責人姚洪鈞於警詢中證述在卷
    ，亦有該當舖收當物品登記簿在卷可憑（均見桃園地檢署95
    年度偵字第572 號偵查卷第33至35頁、第58、59、68、69頁
    ）。再，被告甲○○與共犯洪淑樺於事實欄四所載時地，以
    所搶奪得來之被害人丑○○金融卡兼信用卡，偽造「旻潤」
    名義之簽帳單持以向「長鴻珠寶」銀樓刷卡消費而詐取財物
    ，使「長鴻珠寶」及發卡銀行之建華銀行，暨真正持卡人丑
    ○○均受有損害，亦無置疑。
二、又被告與共犯洪淑樺、章冬宏、周進義、乙○○等人為如附
    表三所示之犯行時，其等一開始雖係趁如附表三所示癸○○
    等被害人行走於路上而不及防備之際，下手搶奪癸○○等被
    害人之財物，惟嗣因癸○○等被害人與被告及其共犯等拉扯
    抵抗，被告與共犯等人為遂行其等取得財物之目的，乃由負
    責駕駛之人踩油門加速，由負責下手奪取財物之人持續與癸○○等被害人拉扯，而將癸○○等被害人拖行在地，自係企
    圖透過此種強暴方式，使遭拖行之癸○○等被害人無法抗拒
    而鬆手，進而達到其等取他人財物之目的。由此以觀，被告
    與共犯等人此部分顯已有施用強暴手段之行為，並至使癸○○等被害人不能抗拒而取得財物，而與刑法上強盜罪之要件
    相符，被告此部分之行為自應以該罪相繩，甚明。
三、至被告辯稱其係於警發覺犯罪前透過共犯乙○○的電話向警
    方為自首之表示，並於94年10月31日凌晨3 時許至台北縣政
    府警察局新莊分局偵查隊與綽號「阿明」之警員見面云云，
    經查，被告固於94年10月31日凌晨3 時許，由共犯乙○○陪
    同到台北縣政府警察局新莊分局偵查隊接受偵訊前，即有透
    過乙○○之電話與警方連絡之事實，然據證人即當時與乙○○接觸之員警丙○○於本院證稱：「（案子如何查獲？）原
    先是因當中被害人，有發現犯嫌行搶車號，我們是根據車號
    ，找到另外一位證人。」、「（那位證人是否叫乙○○？）
    對，我們詢問車子借給誰，乙○○供述給甲○○跟章冬宏，
    乙○○的部分，我們詢問他時，他也知道借給他們行的過程
    ，後來我有留電話給乙○○，請他策動章冬宏、甲○○出面
    投案。後來乙○○有打電話給我，表示甲○○要出面投案，
    在當天晚上，他就帶著甲○○到新莊分局外面，我帶他們進
    來。」、「我有問乙○○強盜案是否他犯的，他說不是，車
    子是借給甲○○、章冬宏他們，他沒有去搶，甲○○、章冬
    宏他們一夥人都有吸毒，搶案應該是他們去搶的」、「（後
    來有從乙○○的手機打電話給你？）有，是乙○○打的，我
    勸他叫甲○○出來投案，幾個小時後，乙○○再打給我，乙○○表示甲○○願意出面投案」、「（在這之前，你都有懷
    疑甲○○涉案？）從去打乙○○，他告訴我跟甲○○是男女
    朋友關係，我才確認甲○○涉案，去找乙○○的時候，當面
    有留有電話給他」、「（在和乙○○、甲○○第一次見面以
    前，你是否告道甲○○的名字？）跟乙○○見面的時候，才
    知道甲○○的名字，當時甲○○沒有在場。我鼓勵乙○○叫
    甲○○出來投案，在我第一次跟甲○○見面之前，我就知道
    甲○○的名字。」（本院卷第59頁反面至第61頁），是依證
    人丙○○所述知悉被告甲○○涉案之過程，可知證人丙○○
    早於共犯乙○○以電話與之連繫前，已因與共犯乙○○有所
    接觸而確認被告甲○○涉案之情，再參諸被告自承：當初我
    是借乙○○的電話打電話給他，我就已經跟他說我要自首，
    並且因我的供述，他們才破獲章冬宏他們等語，益證，被告
    以電話向警方為自首之意時，受話之員警即證人丙○○早已
    確認甲○○有涉案之情。末觀之，共犯乙○○先後三於警所
    制作之訊問筆錄，於第一次訊問（94年10月28日6 時40分起
    至94年10月28日7 時止）未曾告知警方其女友甲○○之真實
    姓名及涉嫌犯罪之旨，第二次訊問時告知警方甲○○之連絡
    電話但亦未提及甲○○涉有犯罪，第三次（94年10月30日15
    時10分起至94年10月30日15時30分止）接受訊問時，警方已
    提示甲○○之口卡照片及監視器錄影翻拍照片供乙○○指認
    （見偵字第18760 號卷第66至74頁、第77至81頁），顯見警
    方（莊分局偵查隊）於94年10月30日已完全掌握被告甲○○
    之真實姓名、年籍及容貌，再參諸證人丙○○所證係首次接
    獲乙○○之來電後之數個小時後，再度接獲乙○○來電並與
    被告通話後之當日晚間，由乙○○偕同被告前新莊分局，而
    被告係於94年10月31日凌晨3時許到新莊分局（見偵字第187
    60號卷第46頁）等情以觀，被告於藉由乙○○之電話向警方
    為自首之表示時，警方已掌握被告之確切姓名、年籍及涉案
    事實等資料，是被告辯稱其係自首一節與事實不符，被告此
    部分所辯自非可採。至被告及其辯護人請求傳訊證人乙○○
    到院以證其符合於自首要件之情，惟證人乙○○經本院傳、
    拘並未到庭，且本件此部分事實業已明確，縱證人乙○○未
    到庭，亦無礙本院就此部分事實之認定，附此說明。
四、綜上所述，本件事證明確，被告如事實欄所述之犯行均堪認
    定，應予依法論科。
丙、論罪之理由：
一、按行為後法律有變更者，適用行為時之法律。但行為後之法
    律有利於行為人者，適用最有利於行為人之法律，刑法第2
    條第1項定有明文（刑法第2條係規範行為後法律變更所生新
    舊法律比較適用之準據法，是刑法第2 條本身雖經修正，但
    該條文既屬適用法律之準據法，本身尚無比較新舊法之問題
    ，應逕適用裁判時之刑法第2 條規定以決定適用之刑罰法律
    ）。又比較時應就罪刑有關之共犯、未遂犯、想像競合犯、
    牽連犯、連續犯、結合犯，以及累犯加重、自首減輕暨其他
    法定加減（如身分加減）與加減例等一切規定，綜其全部罪
    刑之結果而為比較（最高法院95年第8 次刑事庭會議決議參
    照）。查被告行為後，刑法第33條第5 款有關罰金之最低數
    額、第41條有關易科罰金等規定，業於94年2月2日修正公布
    ，刑法施行法亦於95年6 月14日修正增訂第1條之1（有關罰
    金之最高數額），並均自95年7月1日起施行，茲就比較情形
    分述如下：
  (一)刑法第28條有關共犯之規定，修正前第28條規定：「二人以
    上共同實施犯罪之行為者，皆為正犯」，修正後則規定：「
    二人以上共同實行犯罪之行為者，皆為正犯」，亦即修正後
    規定，係將原來共同正犯之共同「實施」犯罪，改為共同「
    實行」犯罪，剔除完全未參與犯罪相關行為「實行」之「陰
    謀共同正犯」及「預備共同正犯」，是修正後之共同正犯之
    可罰性要件之範圍業已限縮，乃屬行為可罰性要件之變更，
    自應比較新舊法，惟本案被告係與洪淑樺、章冬宏、周進義
    等人共同為上開搶奪、加重加強盜之犯罪行為及與共犯洪淑
    樺共同為詐欺、行使偽造私文書、竊盜之犯罪行為，不論適
    用修正前、後之刑法第28條規定，被告與共犯洪淑樺等人均
    應成立共同正犯，經比較修正前、後之規定，對被告並無不
    利，自應適用現行有效之修正後刑法第28條。
  (二)刑法第33條第5 款有關罰金之最低數額部分，刑法分則編各
    罪所定罰金之貨幣單位原為銀元，修正前刑法第33條第5 款
    規定：「罰金：（銀元）1 元以上」，而銀元與新臺幣間之
    折算，依現行法規所定貨幣單位折算新臺幣條例規定，以銀
    元1元折算新臺幣3元；修正後刑法第33條第5款則規定：「
    罰金：新臺幣1,000 元以上，以百元計算之」；經比較修正
    前、後之規定，修正後刑法第33條第5 款所定罰金之最低數
    額，較之修正前提高，自以修正前刑法第33條第5 款規定有
    利於被告。
  (三)刑法施行法第1條之1有關罰金之最高數額部分，修正刑法係
    自95年7月1日起施行，在此之前，刑法分則編有關罰金之貨
    幣單位係銀元（銀元與新臺幣之折算比例為一比三），且依
    刑法分則編應處罰金者，應適用罰金罰鍰提高標準條例第1
    條、第5條規定，就72年6月26日前修正之刑法條文，罰金數
    額提高2 至10倍，其後修正者則不提高倍數；而修正刑法施
    行後，因刑法第33條第5 款所定罰金之貨幣單位，經修正為
    新臺幣後，刑法分則各罪所定罰金之貨幣單位亦應配合修正
    為新臺幣，為使刑法分則編各罪所定罰金之最高數額與刑法
    修正前趨於一致，乃增訂刑法施行法第1條之1：「中華民國
    94年1月7日刑法修正施行後，刑法分則編所定罰金之貨幣單
    位為新臺幣。94年1月7日刑法修正時，刑法分則編未修正之
    條文定有罰金者，自94年1月7日刑法修正施行後，就其所定
    數額提高為30倍。但72年6 月26日至94年1月7日新增或修正
    之條文，就其所定數額提高為3 倍」，亦即，自95年7月1日
    起，刑法分則編所定罰金之貨幣單位，由原來之銀元改為新
    臺幣，且於94年1月7日刑法修正時（94年1月7日係立法院三
    讀通過之日期），刑法分則編未修正之條文定有罰金者，復
    未於72年6 月26日至94年1月7日修正或新增，自95年7月1日
    起，有關罰金之數額提高為30倍。本案被告係犯刑法第339
    條第1項之詐欺取財罪、第320 條第1項之竊盜罪，該罪有罰
    金刑之處罰，且該條文於94年1月7日刑法修正時未經修正，
    亦未於72年6 月20日至94年1月7日間修正過，依增訂刑法施
    行法第1之1條之規定，其罰金以新臺幣為單位，數額應提高
    30倍。此與修正前之罰金以銀元為單位，適用罰金罰鍰提高
    標準條例第1 條規定，應提高10倍，再經折算為新臺幣（銀
    元與新臺幣之折算比例為一比三），換算結果，亦為30倍。
    從而，刑法分則編各罪所定罰金刑之最高數額，於上開規定
    修正後並無不同，對被告而言，並無不利。
  (四)刑法第56條連續犯之規定，業於94年1月7日修正公布刪除，
    並於95年7月1日施行，則被告之犯行，因行為後新法業已刪
    除連續犯之規定，此刪除雖非犯罪構成要件之變更，但顯已
    影響行為人刑罰之法律效果，自屬法律有變更，倘依修正後
    之刑法論處，所犯多次搶奪、加重搶奪罪、多次加重強盜罪
    各罪均應合併處罰，較諸適用修正前之刑法，適用連續犯之
    規定，各論以一罪，並加重其刑至二分一。經比較新、舊法
    結果，仍應適用較有利於被告之行為時法律即舊法論以連續
    犯。
  (五)刑法第55條後段牽連犯之規定，業於94年1月7日修正公布刪
    除，並於95年7月1日施行，則被告之犯行，因行為後新法業
    已刪除牽連犯之規定，此刪除雖非犯罪構成要件之變更，但
    顯已影響行為人刑罰之法律效果，自屬法律有變更，倘依修
    正後之刑法論處，所犯竊盜、行使偽造私文書、詐欺及搶奪
    各罪應合併處罰，較諸適用修正前之刑法，適用牽連犯之規
    定，從一重處斷罪，修正後之刑法顯不利於被告。經比較新
    、舊法結果，仍應適用較有利於被告之行為時法律即舊法論
    以牽連犯。
  (六)刑法第51條有關數併罰之方法之規定業於民國94年1月7日修
    正公布，並於95年7月1日施行，修正前刑法第51條規定：「
    數罪併罰，分別宣告其罪之刑，依左列各款定其應執行者：
    」其中第五款規定：「宣告多數有期徒刑者，於各刑中之最
    長期以上，各刑合併之刑期以下，定其刑期。但不得逾20年
    。」修正後刑法第51條第5 款規定：「宣告多數有期徒刑者
    ，於各刑中之最長期以上，各刑合併之刑期以下，定其刑期
    。但不得逾30年。」修正後之刑法顯不利於被告。經比較新
    、舊法結果，仍應適用較有利於被告之行為時法律定其應執
    行之刑。
  (七)綜合上述各條文修正前、後之比較，可知依修正前、後之規
    定，就罰金之最高數額（即刑法施行法第1條之1）部分，對
    被告並無不利，惟修正後之罰金最低數額較修正前提高，顯
    然不利於被告，就連續犯、牽連犯、定執行刑之部分則以修
    正前之規定有利於被告，揆諸前揭最高法院決議所揭示之罪
    刑綜合比較原則，依刑法第2條第1項前段之規定，應整體適
    用行為時即修正前之規定。而共犯部分則適用裁判時即現行
    有效之修正後刑法第28條之規定。
二、被告甲○○如附表一所為，係犯刑法第320條第1項之竊盜罪
    ；其如附表二所為，係犯刑法第325條第1項之普通搶奪罪、
    第326條第1項之加重搶奪罪、第326 條第2項第1項之加重搶
    奪未遂罪；其如附表三所為，係犯刑法第330條第1項之加重
    強盜罪；其如事實欄四所為，係犯刑法第216條、第210條之
    行使偽造私文書罪、第339條第1項之詐欺取財罪。又被告偽
    造「旻潤」署押1 枚，為偽造簽帳單私文書之部分行為，又
    其偽造簽帳單私文書後進而行使，偽造之低度行為應為行使
    之高度行為所吸收，均不另論罪。又被告構成加重強盜罪部
    分，公訴人認應以準強盜罪處斷，又被告構成加重搶奪罪部
    分，公訴人僅論以普通搶奪罪，均尚有未洽，惟其基本事實
    同一，本院自應審理並變更起訴法條，併此敘明。
三、另被告與共犯洪淑樺，就附表一編號1 之竊盜犯行、附表二
    編號1 之搶奪犯行及事實欄四之盜刷信用卡犯行；被告與共
    犯洪淑樺、周進義、章冬宏就附表二編號2、3、5 之搶奪犯
    行及附表三編號1、2、3 之強盜犯行；被告與共犯章冬宏、
    、乙○○就附表二編號4之搶奪犯行及附表三編號4之強盜犯
    行，分別具有犯意聯絡及行為分擔，均應係修正前刑法第28
    條論以共同正犯。被告甲○○先後多次搶奪及加重強盜行為
    ，均時間緊接，所犯基本構成要件相同，雖搶奪部分有普通
    搶奪及加重搶奪之分及既未遂之別，均仍顯係基於概括犯意
    為之而成立連續犯，依修正前刑法第56條之規定，各論以加
    重搶奪罪及加重強盜罪一罪，並均加重其刑；原公訴人認被
    告就強盜犯行部分應予分論併罰，尚有誤會。
四、被告甲○○所犯竊盜罪、加重搶奪罪、行使偽造私文書罪、
    詐欺取財罪四罪，各有方法結果之牽連關係，依修正前刑法
    第55條後段之規定，應從較重之加重搶奪罪處斷。被告所犯
    加重搶奪罪及加重強盜罪二罪，犯意各別，罪名不同，應分
    論併罰。又附表二編號4至5、附表三編號4 部分雖未據公訴
    人起訴，然本院認有連續犯之裁判上一罪關係，且經檢察官
    移送併案審理，為起訴效力所及，本院自應併予審究，合此
    說明。
丁、撤銷改判及科刑之理由：
一、原審認被告事證明確予以論罪科刑，固非無見。惟查，被告
    與共犯洪淑樺於附表一編號1所竊得之車牌號碼GX-4450號自
    用小客車，僅用於附表二編號1 所示之搶奪犯行，未參事其
    他附表三所示之重強盜犯行，原判決認被告所竊盜罪與加重
    強盜罪間有牽連犯之關係，顯有誤會。被告不符自首之要件
    ，已如前述，被告上訴主張應依自首之規定減輕其刑，雖無
    理由，惟原判決即有如前之疵議，即屬無可維持，應予撤銷
    改判。爰審酌被告連續為搶奪及強盜之犯行，所為不僅造成
    被害人個人之財物損失，更造成被害人心理恐懼及人身傷害
    ，威脅用路行人之人身及財物安全，對社會治安影響甚為重
    大，及其素行、犯罪動機、目的、手段、坦承犯行之犯後態
    度良好、參與搶奪及強盜之件數及程度、所搶奪及強盜得手
    之財物價值、對被害人造成之肉體傷害程度以及提供警方有
    關其他共犯之所在訊息致警查獲其他共犯等一切情狀，量處
    如主文第二項所示之刑，並依修正前刑法第51條第5 款定其
    應執行之刑，以資懲儆。
二、卷附中國信託簽帳單上偽造之「旻潤」署押1 枚，不問屬於
    被告與共犯洪淑樺所有與否，應依刑法第219 條對被告宣告
    沒收。
三、公訴意旨另認被告等就於強盜時傷害如附表3 編號1至3所示
    被害人之部分，應成立刑法第277條第1項之傷害罪嫌。惟查
    該罪依同法第287 條前段之規定，須告訴乃論，而此部分均
    未經被害人癸○○、辛○○及寅○○提出告訴，本院原應諭
    知不受理，惟公訴人既認此部分與前開有罪部分有裁判上一
    罪之關係，爰不另為不受理之諭知，附予敘明。
據上論斷，應依刑事訴訟法第369條第1項前段、第364條、第299
條第1項前段、第300條，刑法第2條第1項前段、第28條、（修正
前）第56條、第326條第1項、第216條、第210條、第339條第1項
、第320條第1項、第330條第1項、（修正前）第55條後段、（修
正前）第51條第5款、第219條，罰金罰鍰提高標準條例第1 條前
段，判決如主文。
本案經檢察官鍾鳳玲到庭執行職務。
中　　華　　民　　國　　96　　年　　4 　　月　　27　　日
                  刑事第十五庭審判長法　官  吳昭瑩
                  　　　　　　　　　法　官  王梅英
                  　　　　　　　　　法　官  李釱任
以上正本證明與原本無異。
如不服本判決，應於收受送達後十日內向本院提出上訴書狀，其
未敘述上訴之理由者並得於提起上訴後十日內向本院補提理由書
（均須按他造當事人之人數附繕本）。
                                    書記官  洪秋帆
中　　華　　民　　國　　96　　年　　4 　　月　　30　　日
附表一（竊盜）
┌──┬───┬──────┬───────┬─────────┬────────┐
│編號│行為人│  時間      │   地點       │所得財物、被害人指│  備註          │
│    │      │            │              │述及其筆錄之卷頁  │                │
├──┼───┼──────┼───────┼─────────┼────────┤
│1   │洪淑樺│94年10月10日│ 臺北縣鶯歌鎮 │ 子○○所有之車號 │1.94年度偵字    │
│    │甲○○│  下午1時   │ 德昌二街5號  │  GX-4450自小客車 │  18760 起訴    │
│    │      │            │              │被害人子○○之指述│2.竊得車輛用來搶│
│    │      │            │              │（94年度偵字第1876│  奪丑○○      │
│    │      │            │              │0號卷第65頁）     │                │
└──┴───┴──────┴───────┴─────────┴────────┘
附表二（搶奪）
┌──┬───┬────┬─────┬──────┬───────┬──────┬─────┬─────┐
│編號│行為人│ 時間   │ 地點     │   方式     │被害人及其供述│ 搶奪財物   │ 所犯法條 │   備註   │
│    │      │        │          │            │筆錄之卷頁    │            │          │          │
│    │      │        │          │            │              │            │          │          │
├──┼───┼────┼─────┼──────┼───────┼──────┼─────┼─────┤
│1   │洪淑樺│94年10月│臺北縣新莊│ 由洪淑樺駕 │丑○○        │背包1個(內  │刑法第325 │ 94年度偵 │
│    │甲○○│10日下午│市○○街25│ 駛竊得之車 │94年偵字第1876│有現金800元 │條第1項   │ 字第18760│
│    │      │5時6分  │巷9號前   │ 號GX-4450  │0號第85頁至第 │、安信金融  │          │ 號起訴   │
│    │      │        │          │ 號車輛接近 │88頁          │卡兼信用卡  │          │          │
│    │      │        │          │ 被害人，卓 │              │卡號518434  │          │          │
│    │      │        │          │ 思吟下手搶 │              │0000000000  │          │          │
│    │      │        │          │ 奪         │              │號1張)      │          │          │
├──┼───┼────┼─────┼──────┼───────┼──────┼─────┼─────┤
│2   │洪淑樺│94年10月│臺北縣樹林│ 由章冬宏駕 │己○○        │皮包1個(內  │刑法第326 │ 94年度偵 │
│    │周進義│27日下午│市○○街74│ 駛向不知情 │94年偵字第1876│有現金500   │條第1項   │ 字第18760│
│    │章冬宏│10時25分│號前      │ 之乙○○借 │0號卷一第107頁│元、健保卡  │          │ 號起訴   │
│    │甲○○│        │          │ 得之車號2N │至第108頁     │、駕照、身  │          │          │
│    │      │        │          │ -3528自小客│              │分證各1張   │          │          │
│    │      │        │          │ 車，搭載其 │              │、手機1支   │          │          │
│    │      │        │          │ 餘被告接近 │              │、信用卡3   │          │          │
│    │      │        │          │ 被害人，而 │              │張、提款卡  │          │          │
│    │      │        │          │ 由甲○○下 │              │3張、太陽眼 │          │          │
│    │      │        │          │ 手搶奪     │              │鏡1只、手包 │          │          │
│    │      │        │          │            │              │1只，共價值 │          │          │
│    │      │        │          │            │              │新台幣50000 │          │          │
│    │      │        │          │            │              │元)         │          │          │
├──┼───┼────┼─────┼──────┼───────┼──────┼─────┼─────┤
│3   │洪淑樺│94年10月│臺北縣新莊│ 由章冬宏駕 │壬○○○      │白色背包1只(│刑法第326 │ 94年度偵 │
│    │周進義│27日下午│市○○路16│ 駛向不知情 │94年偵字第1876│內有金融卡2 │條第1項   │ 字第18760│
│    │章冬宏│11時5分 │1巷24號前 │ 之乙○○借 │0號卷一第100  │、居留證1張 │          │ 號起訴   │
│    │甲○○│        │          │ 得之車號2N │頁至第102頁、 │行動電話1支 │          │          │
│    │      │        │          │ -3528自小客│第105頁至第106│戒指1只、手 │          │          │
│    │      │        │          │ 車，搭載其 │頁            │鍊2條、化妝 │          │          │
│    │      │        │          │ 餘被告接近 │              │品、耳環1對 │          │          │
│    │      │        │          │ 被害人，而 │              │、新台幣300 │          │          │
│    │      │        │          │ 由甲○○下 │              │元、越幣100 │          │          │
│    │      │        │          │ 手搶奪     │              │元)         │          │          │
├──┼───┼────┼─────┼──────┼───────┼──────┼─────┼─────┤
│4   │章冬宏│94年10月│桃園縣民生│ 由章冬宏駕 │丁○○        │白色手提小包│刑法第326 │ 95年度偵 │
│    │甲○○│16日上午│路與桃源街│ 駛乙○○車 │95年偵字第572 │包(內有零錢 │條第1項   │ 字第572號│
│    │林銘誠│8時許   │口        │ 號不詳自小 │號第26頁至第27│1個、新台   │          │ 併案     │
│    │      │        │          │ 客車，搭載 │頁            │幣1000多元、│          │          │
│    │      │        │          │ 甲○○、林 │              │皮夾1個、金 │          │          │
│    │      │        │          │ 銘誠接近被 │              │融3張、信用 │          │          │
│    │      │        │          │ 害人，而由 │              │卡5張、身分 │          │          │
│    │      │        │          │ 甲○○下手 │              │證、健保卡各│          │          │
│    │      │        │          │ 搶奪       │              │1張、手機2支│          │          │
│    │      │        │          │            │              │）          │          │          │
├──┼───┼────┼─────┼──────┼───────┼──────┼─────┼─────┤
│5   │洪淑樺│94年10月│臺北縣樹林│由洪淑樺駕駛│戊○○        │皮包1個（但 │刑法第326 │95年度偵字│
│    │周進義│28日上午│市○○路1 │其竊得之車號│95年偵字第7492│未得手）    │條第2項、 │第7492號併│
│    │章冬宏│7時58分 │108巷與日 │CR-7571自小 │號第20頁至第23│            │第1項     │案        │
│    │甲○○│        │新街口    │車，搭載其餘│頁            │            │          │          │
│    │      │        │          │被告接近被害│              │            │          │          │
│    │      │        │          │人，而由卓思│              │            │          │          │
│    │      │        │          │吟徒手搶奪皮│              │            │          │          │
│    │      │        │          │包1個未遂   │              │            │          │          │
└──┴───┴────┴─────┴──────┴───────┴──────┴─────┴─────┘
附表三（強盜）
┌──┬───┬────┬─────┬──────┬───────┬──────┬─────┬─────┐
│編號│行為人│ 時間   │ 地點     │   方式     │被害人及其供述│ 搶奪財物   │ 所犯法條 │   備註   │
│    │      │        │          │            │筆錄之卷頁    │            │          │          │
│    │      │        │          │            │              │            │          │          │
├──┼───┼────┼─────┼──────┼───────┼──────┼─────┼─────┤
│1   │洪淑樺│94年10月│臺北縣新莊│章冬宏駕駛向│癸○○        │皮包1只（新 │刑法第330 │1.94年度偵│
│    │周進義│27日    │市○○路與│不知情之林銘│原審卷一第120 │台幣2100元、│條第1項   │  字第1876│
│    │章冬宏│下午11時│光明街口  │城借得之車號│頁至第121頁   │健保卡、身分│          │  0號起訴 │
│    │甲○○│10分    │          │2N-3528自小 │              │證各1張、鑰 │          │2.傷害部份│
│    │      │        │          │車搭載其餘被│              │匙3大串、手 │          │  未據告訴│
│    │      │        │          │告，而由卓思│              │機1支、首飾 │          │          │
│    │      │        │          │吟徒手搶奪陳│              │、玉佩1、鑽 │          │          │
│    │      │        │          │碧，因陳碧│              │戒1只)      │          │          │
│    │      │        │          │與之拉扯抵│              │            │          │          │
│    │      │        │          │抗，章冬宏遂│              │            │          │          │
│    │      │        │          │踩油門加速，│              │            │          │          │
│    │      │        │          │甲○○則抓住│              │            │          │          │
│    │      │        │          │癸○○之皮包│              │            │          │          │
│    │      │        │          │不放，陳碧琇│              │            │          │          │
│    │      │        │          │因此不能抗拒│              │            │          │          │
│    │      │        │          │而鬆手跌倒，│              │            │          │          │
│    │      │        │          │並受有左手、│              │            │          │          │
│    │      │        │          │左大腿擦傷。│              │            │          │          │
│    │      │        │          │            │              │            │          │          │
├──┼───┼────┼─────┼──────┼───────┼──────┼─────┼─────┤
│2   │洪淑樺│94年10月│臺北縣樹林│章冬宏駕駛洪│辛○○        │皮包1只(內有│刑法第330 │1.94年度偵│
│    │周進義│28日上午│市○○路1 │淑樺竊得之車│原審卷一第117 │身分證、健保│條第1項   │  字第1876│
│    │章冬宏│7時許   │彰化銀行前│號CR-7571自 │頁至第119頁   │卡各1張、小 │          │  0號起訴 │
│    │甲○○│        │          │小客車，搭載│              │錢包2個、皮 │          │2.傷害部份│
│    │      │        │          │其餘被告，由│              │包、手提包各│          │  未據告訴│
│    │      │        │          │甲○○徒手搶│              │1個、手機1支│          │          │
│    │      │        │          │奪辛○○，因│              │、現金新台  │          │          │
│    │      │        │          │辛○○與之拉│              │幣1300元、信│          │          │
│    │      │        │          │扯抵抗，章冬│              │用卡2張、金 │          │          │
│    │      │        │          │宏遂踩油門加│              │融卡1張)    │          │          │
│    │      │        │          │速，甲○○則│              │            │          │          │
│    │      │        │          │抓住辛○○之│              │            │          │          │
│    │      │        │          │皮包不放，邱│              │            │          │          │
│    │      │        │          │凌瑛因此跌倒│              │            │          │          │
│    │      │        │          │遭拖行1、2公│              │            │          │          │
│    │      │        │          │尺後不能抗拒│              │            │          │          │
│    │      │        │          │而鬆手，並受│              │            │          │          │
│    │      │        │          │有頭部外傷合│              │            │          │          │
│    │      │        │          │併頭枕部血腫│              │            │          │          │
│    │      │        │          │、右肩、右手│              │            │          │          │
│    │      │        │          │臂、左拇指、│              │            │          │          │
│    │      │        │          │右膝擦傷。  │              │            │          │          │
├──┼───┼────┼─────┼──────┼───────┼──────┼─────┼─────┤
│3   │洪淑樺│94年10月│臺北縣新莊│洪淑樺駕駛其│寅○○        │皮包1只(內有│刑法第330 │1.94年度偵│
│    │周進義│28日上午│市○○街92│竊得之車號  │原審卷一第146 │勞力士1只、 │條第1項   │  字第1876│
│    │章冬宏│9時55分 │巷口      │CR-7571自小 │頁至第148頁   │皮夾1個、化 │          │  0號起訴 │
│    │甲○○│        │          │車，搭載其餘│              │妝包1個、小 │          │2.傷害部份│
│    │      │        │          │被告，由周進│              │錢包1個、汽 │          │  未據告訴│
│    │      │        │          │義徒手搶奪簡│              │車鑰匙卡1個 │          │          │
│    │      │        │          │月娥，因簡月│              │、眼鏡1只、 │          │          │
│    │      │        │          │娥與之拉扯抵│              │肩戴式皮包1 │          │          │
│    │      │        │          │抗，洪淑樺遂│              │個、汽油單25│          │          │
│    │      │        │          │踩油門加速，│              │張、鑰匙1串 │          │          │
│    │      │        │          │周進義則抓住│              │、身分證、健│          │          │
│    │      │        │          │寅○○之皮包│              │保卡各1張、 │          │          │
│    │      │        │          │不放，寅○○│              │護照1本、駕 │          │          │
│    │      │        │          │因此跌倒遭拖│              │照2張、支票8│          │          │
│    │      │        │          │行後不能抗拒│              │張、美金定存│          │          │
│    │      │        │          │而鬆手，並受│              │單5張、存摺 │          │          │
│    │      │        │          │有左、右手臂│              │10 本、印章 │          │          │
│    │      │        │          │擦傷、左腿受│              │10枚、信用卡│          │          │
│    │      │        │          │傷。        │              │6張、金融卡2│          │          │
│    │      │        │          │            │              │張)         │          │          │
├──┼───┼────┼─────┼──────┼───────┼──────┼─────┼─────┤
│4   │章冬宏│94年10月│桃園縣中壢│章冬宏駕駛林│庚○○        │皮包1只（內 │刑法第330 │1.95年度偵│
│    │甲○○│16日上午│市○○路與│銘城所有車號│原審卷二第52頁│有身分證3張 │條第1項   │  字第572 │
│    │乙○○│8時50分 │中山路口  │不詳之車輛，│至第54頁      │、警察人員服│          │  號併案  │
│    │      │        │          │搭載甲○○、│              │務證、駕照各│          │2.傷害部份│
│    │      │        │          │乙○○，由卓│              │1張、健保卡5│          │  未據告訴│
│    │      │        │          │思吟徒手搶奪│              │張、信用卡3 │          │          │
│    │      │        │          │，因庚○○與│              │張、金融卡4 │          │          │
│    │      │        │          │之拉扯抵抗，│              │張、鑽錶1只 │          │          │
│    │      │        │          │章冬宏遂踩油│              │、戒指1只、 │          │          │
│    │      │        │          │門加速，卓思│              │手機1支     │          │          │
│    │      │        │          │吟則抓住林恩│              │            │          │          │
│    │      │        │          │如之皮包不放│              │            │          │          │
│    │      │        │          │，庚○○因此│              │            │          │          │
│    │      │        │          │跌倒遭拖行後│              │            │          │          │
│    │      │        │          │不能抗拒而鬆│              │            │          │          │
│    │      │        │          │手。        │              │            │          │          │
└──┴───┴────┴─────┴──────┴───────┴──────┴─────┴─────┘
附錄：本案論罪科刑法條全文
刑法第320 條第1 項：
意圖為自己或第三人不法之所有，而竊取他人之動產者，為竊盜
罪，處五年以下有期徒刑、拘役或五百元以下罰金。
刑法第325 條第1 項：
意圖為自己或第三人不法之所有，而搶奪他人之動產者，處六月
以上五年以下有期徒刑。
刑法第326 條第1 項第2 項：
犯前條第1 項之罪，而有第321 條第1 項各款情形之一者，處一
年以上七年以下有期徒刑。
前項之未遂犯罰之。
刑法第328 條第1 項：
意圖為自己或第三人不法之所有，以強暴、脅迫、藥劑、催眠術
或他法，至使不能抗拒，而取他人之物或使其交付者，為強盜罪
，處五年以上有期徒刑。
刑法第330 條第1 項：
犯強盜罪而有第321 條第1 項各款情形之一者，處七年以上有期
徒刑。
刑法第216 條：
行使第210 條至第215 條之文書者，依偽造、變造文書或登載不
實事項或使登載不實事項之規定處斷。
刑法第210 條：
偽造、變造私文書，足以生損害於公眾或他人者，處五年以下有
期徒刑。
刑法第339 條第1 項：
意圖為自己或第三人不法之所有，以詐術使人將本人或第三人之
物交付者，處五年以下有期徒刑、拘役或科或併科一千元以下罰
金。
